臺灣基隆地方法院民事裁定  
110年度監宣字第3號
聲  請  人  沈金生  

相對人即受
監護宣告人  沈苗華珍


利害關係人  林沈玉玲



上列聲請人聲請監護宣告事件，本院裁定如下：
    主    文
宣告沈苗華珍（女、民國00年0月00日生、身分證統一編號：Z00
0000000號）為受監護宣告之人。
選定沈金生（男、民國00年0月00日生、身分證統一編號：Z0000
00000號）為受監護宣告之人之監護人。
指定林沈玉玲（女、民國00年00月00日生、身分證統一編號：Z0
00000000號）為會同開具財產清冊之人。
聲請費用新臺幣壹仟元由受監護宣告之人負擔。
    理    由
一、聲請意旨略以：聲請人之妻即相對人沈苗華珍於因左側腦梗
    塞肢體癱瘓，致不能為意思表示或受意思表示，為此聲請對
    其為監護之宣告，並聲請選任聲請人為監護人及指定利害關
    係人林沈玉玲為會同開立財產清冊之人等語。
二、按對於因精神障礙或其他心智缺陷，致不能為意思表示或受
    意思表示，或不能辨識其意思表示之效果者，法院得因本人
    、配偶、四親等內之親屬、最近一年有同居事實之其他親屬
    、檢察官、主管機關或社會福利機構之聲請，為監護之宣告
    ，民法第14條第1項定有明文。次按受監護宣告之人應置監
    護人；法院為監護之宣告時，應依職權就配偶、四親等內之
    親屬、最近一年有同居事實之其他親屬、主管機關、社會福
    利機構或其他適當之人選定一人或數人為監護人，並同時指
    定會同開具財產清冊之人；法院選定監護人時，應依受監護
    宣告之人之最佳利益，優先考量受監護宣告之人之意見，審
    酌一切情狀，並注意下列事項：一受監護宣告之人之身心狀
    態與生活及財產狀況。二受監護宣告之人與其配偶、子女或
    其他共同生活之人間之情感狀況。三監護人之職業、經歷、
    意見及其與受監護宣告之人之利害關係。四法人為監護人時
    ，其事業之種類與內容，法人及其代表人與受監護宣告之人
    之利害關係，民法第1110條、第1111條第1項及第1111條之1
    亦分別定有明文。
三、經查：
  ㈠聲請人主張之前揭事實，業據其提出戶籍謄本、三軍總醫院
    附設民眾診療服務處診斷證明書為證。復經本院囑託長庚醫
    療財團法人基隆長庚紀念醫院就相對人之精神狀態予以鑑定
    ，鑑定結果略以：苗女（即相對人）於民國109年10月發生
    「腦中風」，之後造成腦部功能嚴重受損，語言表達功能缺
    損，對時間、地方以及人物之適當辨識能力嚴重減退，呈現
    「重度失智症」狀態。此外，苗女之飲食、沐浴、更衣等日
    常生活起居，皆需要專人24小時全日照護。苗女上述病情持
    續至今，並未有明顯改善，其已領有【極重度】第一類：「
    神經系統構造及精神、心智功能」及第七類：「神經、肌肉
    、骨骼之移動相關構造及其功能」之身心障礙證明。苗女目
    前臥床法正常行走，對外界事物之適當知覺理會能力嚴重缺
    損，接受、維持及保存外界訊息之能力嚴重缺損，言語表達
    功能缺損，無法正常與人溝通及交流，無經濟活動及管理處
    分自己財產之能力，若以目前認知功能及生活適應功能水準
    作為研判基礎，苗女之臨床失智症量表評分【CDR】達三分
    （即屬重度失智之程度）。綜合以上所述，苗女之過去生活
    史、疾病史、身體檢查及精神狀態檢查結果，認目前苗女因
    「重度血管性失智症」，致其為意思表示、受意思表示和辨
    識其意思表示效果之能力已達「完全不能」之程度，可為「
    監護宣告」等語，有長庚醫療財團法人基隆長庚紀念醫院11
    0年3月16日長庚院基字第1100300061號函附精神鑑定報告書
    乙件在卷可按。綜合上情，足認相對人確因心智缺陷，已達
    不能為意思表示或受意思表示之程度。從而，聲請人聲請對
    相對人為監護之宣告，為有理由，應予准許。
  ㈡本院參酌上開鑑定報告、聲請人之主張及本院調查結果，認
    聲請人沈金生為相對人之夫，協助照護相對人，彼此依附關
    係親密，故聲請人自適宜擔任相對人之監護人；而利害關係
    人林沈玉玲為相對人之女，同為相對人之至親，並有擔任開
    具財產清冊之人之意願（見本院110年2月2日審理筆錄），
    及相對人最近親屬即相對人之女沈玉萍、相對人之弟苗新進
    、苗明宗均同意由聲請人擔任相對人之監護人、利害關係人
    擔任開具財產清冊人，有親屬會議同意書在卷可稽。本院審
    酌上情，認由聲請人擔任監護人，應符合受監護宣告之人之
    最佳利益，爰選定聲請人為監護人，並指定林沈玉玲為會同
    開具財產清冊之人。另監護人沈金生應依據民法第1113條準
    用同法第1099條第1項之規定，對於受監護宣告之人即相對
    人之財產，會同林沈玉玲於2個月內開具財產清冊，並陳報
    法院，併此敘明。
四、依家事事件法第164條第2項，裁定如主文。
中　　華　　民　　國　　110 　年　　4 　　月　　8 　　日
                   家事法庭     法  官　黃永定  
以上正本係照原本作成。
如對本裁定抗告須於裁定送達後10日內向本院提出抗告狀。
中　　華　　民　　國　　110 　年　　4 　　月　　8 　　日
                                 書記官　佘筑祐